【裁判字號】    98,台上,509
【裁判日期】    980205
【裁判案由】    偽造文書等罪
【裁判全文】
最高法院刑事判決              九十八年度台上字第五０九號
上  訴  人  甲○○
上列上訴人因偽造文書等罪案件，不服台灣高等法院中華民國九
十七年十一月二十八日第二審判決（九十七年度上訴字第五一八
七號，起訴案號：台灣台北地方法院檢察署九十七年度偵字第六
七九八號），提起上訴，本院判決如下：
    主  文
上訴駁回。
    理  由
按刑事訴訟法第三百七十七條規定，上訴於第三審法院，非以判
決違背法令為理由，不得為之。是提起第三審上訴，應以原判決
違背法令為理由，係屬法定要件。如果上訴理由書狀並未依據卷
內訴訟資料，具體指摘原判決不適用何種法則或如何適用不當，
或所指摘原判決違法情事，顯與法律規定得為第三審上訴理由之
違法情形，不相適合時，均應認其上訴為違背法律上之程式，予
以駁回。又依刑事訴訟法第三百五十條、第三百六十一條、第三
百六十二條、第三百六十七條規定，不服地方法院之第一審判決
，提起第二審上訴者，須提出上訴書狀，並應敘述「具體理由」
，為上訴必備之程式。所稱具體理由，必係依據卷內既有訴訟資
料或提出新事證，指摘或表明第一審判決有何採證認事、用法或
量刑等足以影響判決本旨之不當或違法，而構成應予撤銷之具體
事由，始克相當（例如：依證據法則，具體指出原判決所採證據
何以不具證據能力，或依卷證資料，明確指出原判決所為證據證
明力之判斷如何違背經驗、論理法則）；如未依上揭意旨指出具
體事由，而僅泛言或單憑當事人自我說詞，指摘原判決認事用法
不當、採證違法、判決不公、量刑過重等等，即屬未敘述具體理
由，所提第二審上訴不合法律上之程式，得不經言詞辯論，由第
二審法院予以判決駁回。再按刑事訴訟法第三百六十一條第三項
增定：「上訴書狀未敘述理由者，應於上訴期間屆滿後二十日內
補提理由書於原法院。逾期未補提者，原審法院應定期間先命補
正。」依其文義，僅指未敘述「理由」，而非未敘述「具體理由
」，即係針對全然未敘述理由之上訴書狀所為規範，自不包括已
敘述之理由係空泛、不具體者在內，觀諸該項之修正理由說明：
「上訴理由是否具體，係屬第二審法院審查範圍，不在命補正之
列」，益足徵之。是第一審法院僅須對於完全未敘述理由之上訴
書狀，定期命補正；對於載有具體或空泛（不具體）理由之上訴
書狀，則無庸裁定命補正。與刑事訴訟法第三百六十一條同時修
正之第三百六十七條，亦增定「上訴書狀未敘述理由」由第二審
法院審判長定期間先命補正之規定，二者係相互配套之規範，自
應為相同之解釋。本件上訴人甲○○不服第一審判決依想像競合
犯之例，從一重論處共同行使偽造公文書罪刑（共三罪，分別處
有期徒刑一年一月、一年一月、一年，應執行有期徒刑二年六月
），提起第二審上訴，雖形式上提出上訴理由，然僅謂：上訴人
智慮淺薄，遭他人利用，惟坦承犯罪，未得任何不法利益，第一
審處刑過重，有違比例原則，請從輕量刑，給予自新機會等語，
有其上訴狀在原審卷內可稽。上訴人對第一審判決之認事用法既
無任何指摘，就量刑方面亦未依據卷內訴訟資料或提出新事證，
具體表明第一審判決究竟如何違反比例原則，而僅單憑其自我說
詞，泛言量刑過重；揆諸上開說明，其第二審上訴並未具備得上
訴第二審之具體理由。原審以上訴人之第二審上訴不合法律上程
式，不經言詞辯論，予以駁回，於法尚無不合。就得上訴第三審
之行使偽造公文書部分，上訴意旨以上訴人所提第二審上訴為合
法，第一審或第二審均未依刑事訴訟法第三百六十一條、第三百
六十七條之規定，命上訴人補正等語，指摘原判決有不適用法則
、理由矛盾、適用法則不當之違法，顯係誤解上開法定上訴第二
審具體理由之涵意與相關法律規定，核與首揭得為第三審上訴理
由之違法情形，不相適合；此部分上訴為違背法律上之程式，應
予駁回。再按裁判上一罪案件之一部分得提起第三審上訴者，不
得上訴第三審部分，依審判不可分原則，第三審法院亦應併予審
判，但以得上訴部分之上訴合法為前提，如該上訴為不合法，第
三審法院既應從程序上予以駁回，而無從為實體上判決，對於不
得上訴部分自無從適用審判不可分原則，併為實體上審判。本件
得提起第三審上訴之行使偽造公文書部分，如上所述，上訴人之
上訴為不合法，應從程序上駁回，對於屬刑事訴訟法第三百七十
六條第一、四款案件，不得上訴第三審之刑法第二百十六條、第
二百十二條行使偽造特種文書罪、第一百五十八條僭行公務員職
權罪、第三百三十九條詐欺取財罪部分，自無從適用審判不可分
原則，併為實體上審判；此部分之上訴不合法，亦應駁回。
據上論結，應依刑事訴訟法第三百九十五條前段，判決如主文。
中    華    民    國  九十八  年    二    月    五    日
                      最高法院刑事第十一庭
                          審判長法官  花  滿  堂
                                法官  黃  正  興
                                法官  陳  東  誥
                                法官  林  錦  芳
                                法官  洪  昌  宏
      本件正本證明與原本無異
                                      書  記  官
中    華    民    國  九十八  年    二    月    九    日
                                                     m


司法院資訊處製作；財團法人民間司法改革基金會備份。
